【裁判字號】    89,訴,63
【裁判日期】    890320
【裁判案由】    違反懲治走私條例
【裁判全文】
臺灣基隆地方法院刑事判決                            八十九年度訴字第六三號
    公  訴  人    台灣基隆地方法院地檢署檢察官
    被      告    甲○○
    選任辯護人    黃丁風律師
右列被告因違反懲治走私條例案件，經檢察官提起公訴（八十八年度偵字第一四三九
號），本院判決如左：
    主  文
甲○○無罪。
    理  由
一、公訴意旨略以：被告甲○○平日以魚貨買賣為業，於民國（下同）八十八年二月
    九日上午，有一姓名年籍不詳，綽號「大胖」之成年男子突然打電話予甲○○，
    求售來源不明，顯可疑為他人走私進口之魚貨一批，甲○○既與「大胖」不熟，
    且「大胖」亦未留下真實姓名、住址，竟意圖銷售牟取不法利益，明知大陸地區
    製產之魚貨係經行政院公告管制禁止私運進口之物品，不得銷售，仍與「大胖」
    約定以「蝦皮」一公斤新台幣（下同）八十元、「吻魚干」第一級一公斤一百五
    十元、第二級一公斤九十元之價格買入。「大胖」於八十八年二月九日上午七時
    許，僱請不知情之駕駛郭印鑑、搬運工蔡俊卿、劉阿月，駕駛車號ＸＬ—三七八
    號曳引車，拖載編號００ＬＵ0000000號冷凍貨櫃，載運完稅價格一百十
    七萬九千七百五十二元之「蝦皮」、「吻魚干」等大陸魚貨至基隆市信義區○○
    ○路三一０號之滿城冷凍廠，由甲○○所僱用不知情之施俊毅、盧鐿仁、連志偉
    、陳富銘四人點交魚貨，並搬入甲○○所租用之冷凍倉。嗣於同日上午十時三十
    分許，在上址為警方循線查獲，並扣得「蝦皮」一千一百二十箱、「吻魚干」六
    十七箱，因認被告甲○○涉有違反懲治走私條例第三條第一項之銷售走私物品罪
    嫌云云。
二、按犯罪事實應依證據認定之，無證據不得推定其犯罪事實，不能證明被告犯罪者
    ，應諭知無罪之判決，刑事訴訟法第一百五十四條、第三百零一條第一項定有明
    文。本件公訴人認被告涉有右揭懲治走私條例第三條第一項銷售走私物品罪，無
    非以本省沿海漁業資源枯竭，東北角海岸魚貨走私猖獗，「大胖」對己身身分如
    此保密，顯見「大胖」所求售之物品大有問題，被告以從事魚貨買賣為業，對此
    豈有不知之情，而認被告對於右揭物品係走私物品應有認識，並扣有完稅價格達
    一百一十七萬九千七百五十二元之「蝦皮」一千一百二十箱、「吻魚干」六十七
    箱為依據。
三、訊據被告堅決否認右揭犯行，辯稱：因「大胖」求售之價格，與市價相當，且「
    蝦皮」、「吻魚干」為一般市面上即可購得之漁獲，非特殊漁獲，所以，不曾懷
    疑「大胖」所販售者為走私之物品等語置辯。
四、按銷售走私物品逾公告數額者，處五年以下有期徒刑、拘役、或科或併科新台幣
    九萬元以下之罰金，懲治走私條例第三條第一項固定有明文。惟按刑法上之「販
    賣罪」，並不以販入後復行賣出為必要，只要以營利為目的，將犯罪客體購入或
    賣出，有一於此，其販賣罪即已完成，而屬既遂；至懲治走私條例第三條第一項
    銷售走私物品罪之規定，既規定為「銷售」而不稱為「販賣」，自不能擴張而為
    相同之解釋，應僅指推銷出售之行為而已，不包含意圖銷售而販入之行為在內，
    倘僅有意圖銷售而販入之行為，自不能認已著手實施銷售之犯行（最高法院七十
    九年度第二次刑事庭會議決議、最高法院八十八年度台上字第六六五號判決意旨
    參照）。經查：本件被告與「大胖」不熟識，於未看見魚貨之狀態，即以電話約
    定談妥價錢，並由「大胖」僱請不知情之司機郭印鑑載運至基隆市信義區○○○
    路三一０號之滿城冷凍廠，復由司機郭印鑑所僱用不知情之搬運工蔡俊卿、劉阿
    月及被告僱用不知情之施俊毅、盧鐿仁、連志偉、陳富銘等六人搬入其所租用之
    冷凍倉內之事實，業據被告供承在卷，核與證人郭印鑑、蔡俊卿、劉阿月、施俊
    毅、盧鐿仁、連志偉、陳富銘於警訊中之證稱情節相符，又扣案之「蝦皮」一千
    一百二十箱、「吻魚干」六十七箱，原產地為中國大陸，完稅價格為一百十七萬
    九千七百五十二元，有財政部關稅總局八十八年九月二十七日台總局認字第八八
    一０六三六三號函及財政部基隆關稅局八十八年六月二十四日基普緝字第八八一
    ０五０九三號函附卷可參，為懲治走私條例第二條第一項之管制進口物品，且逾
    公告數額，再被告為一魚販商，專以漁獲之買賣營生，依一般商業習慣，被告購
    入漁獲自係準備販出而購入，從而，被告有意圖銷售而販入之行為，昭然若揭。
    然因右揭走私物品被查獲時，尚在車號ＸＬ  三七八七號曳引機所拖載編號００
    ＬＵ0000000號冷凍貨櫃內，此有證人劉阿月、連志偉於警訊中證述無訛
    ，復有照片九幀在卷為憑，且右開走私物品係由「大胖」委託曳引機司機郭鑑印
    運送，亦據證人郭鑑印於警訊中證述在卷，則被告僅先與「大胖」談妥購入價格
    而購入右揭走私物品，並由「大胖」委託曳引機司機郭鑑印運送至滿城冷凍廠，
    尚未搬離冷凍貨櫃時，即為警查獲，顯然被告尚未進行販出之行為，否則，被告
    無須交代將右揭物品暫放於滿城冷凍廠內。因之被告雖明知為走私物品而為販入
    ，然尚未著手實施販出之行為時，即為警查獲，則被告之行為未達銷售行為之著
    手階段，自與懲治走私條例第三條第一項之銷售走私物品罪構成要件不符。
五、綜上所述，被告固有意圖銷售而購入走私物品之行為，右揭走私物品於搬離冷凍
    貨櫃之際，即為警查獲，尚不能認已著手實施銷售之犯行，自難僅以被告單純購
    入走私物品，即率爾認定被告有銷售走私物品犯行。此外，復查無其他積極證據
    足認被告有右揭犯行，被告犯罪不能證明，依首揭法條說明，應為被告無罪之諭
    知。
六、據上論斷，應依刑事訴訟法第三百零一條第一項，判決如主文。
本案經檢察官蔡和憲到庭執行職務
中      華      民      國    八十九    年      三      月    二十      日
                                  臺灣基隆地方法院刑事第二庭
                                          法  官  李  麗  玲
右正本證明與原本無異。
對於本件判決如有不服，應於收受送達後十日內，向本院提出上訴書狀，上訴於臺灣
高等法院，並按他造當事人之人數附具繕本。
                                          書記官   明  祖  斌
中      華      民      國    八十九    年      三      月    二十四    日


司法院資訊處製作；財團法人民間司法改革基金會備份。
